【裁判字號】    89,訴,153
【裁判日期】    890613
【裁判案由】    偽造文書
【裁判全文】
臺灣臺北地方法院刑事判決                          八十九年度訴字第一五三號
    公  訴  人  臺灣臺北地方法院檢察署檢察官
    被      告  丙○○
    選任辯護人  孫天麒
                解家源
右列被告因偽造文書等案件，經檢察官提起公訴（八十八年度偵緝字第九二九號），
本院判決如左：
    主      文
丙○○連續行使偽造私文書，足以生損害於公眾及他人，處有期徒刑陸月。
    事      實
一、丙○○曾因殺人及槍砲彈藥刀械管制條例案件，分別被判處有期徒刑八年及有期
    徒刑六月，定執行刑有期徒刑八年二月；嗣減為執行刑有期徒刑五年六月，於民
    國（下同）八十年三月三十一日縮刑期滿執行完畢（七十八年十二月七日縮短刑
    期假釋出監）；八十四年又因違反藥事法，被判處有期徒刑八月，併科罰金二萬
    元，經檢察官通知未到案執行，於八十五年四月十八日發布通緝（於八十八年八
    月十三日緝獲、八十九年四月十八日縮刑期滿執行完畢）。仍不知悔改，於八十
    五年五、六月間，在報上刊登可代辦銀行貸款之廣告；丁○○閱報後，即交付國
    民身分證及印章委託劉某代辦貸款；丙○○先前因通緝在案，不敢用自己名義申
    請電話，以免暴露蹤跡，渠替簡某辦貸款之事雖未辦妥，惟因而取得丁○○之國
    民身分證及印章，認有機可乘，竟基於偽造文書之概括犯意，於同年六月初某日
    ，持徐福、張明郎之身分證、印章及先前丁○○交付之身分證、印章，至台北市
    ○○街二九八號百利電話器材有限公司（下簡稱百利公司），交予不知情之百利
    公司負責人甲○○，委託陳女代辦登記在徐福、張明郎名下租用之電話，過戶予
    丁○○；甲○○隨即分別指派不知情之百利公司職員王勝雄、乙○○持前揭丙○○交付之身分證及印章，於同年六月十日、七月三日、七月五日，至中華電信股
    份有限公司臺灣北區電信分公司（下簡稱中華電信北區分公司）之台北東區電信
    營運處、台北北區電信營運處、台北南區電信營運處，填寫市內電話異動申請書
    及在申請書新客戶簽章處盜蓋丁○○印章，申請將原租用登記在徐福、張明郎名
    下之電話，過戶予丁○○（有關申請過戶之電話號碼、申請移轉日期、原登記租
    用名義人、受理過戶單位及代辦申請人均詳如附表所示），足生損害於丁○○及
    中華電信股份有限公司對電話異動資料管理之正確性。嗣丁○○收到中華電信北
    區分公司電話異動通知單，向中華電信北區分公司聲明並未辦理附表所示電話之
    異動，方查知上情。
二、案經臺灣臺北地方法院檢察署檢察官自動檢舉偵查起訴。
    理      由
一、訊據被告丙○○矢口否認上開偽造文書犯行，辯稱：伊與丁○○係在保齡球館認
    識，因簡某沒有工作，請伊幫其代辦貸款，並將身分證正本及印章交伊；當時伊
    遭通緝，不敢拿身分證去辦電話，故有向丁○○說要用其身分證辦搬家公司及申
    請電話，後來丁○○知道伊辦電話，去電信局撤銷，但電信局不同意；丁○○於
    警訊時及檢察官偵訊時之供述前後矛盾，顯見丁○○乃因最初否認申請裝電話致
    涉及誣告罪嫌，為保護自己始改口否認知情，此等別有用心之供述，要不能遽信
    ；且丁○○於誣告案時既已否認知情，自不便亦不敢再有所翻異，殊不能因其堅
    不吐實，即認為其否認知情之說法始為事實；況且，自銀行申辦貸款本須有相當
    條件，丁○○自承那段時間沒有工作，他人縱欲為其申辦貸款，仍屬緣木求魚；
    是可知丁○○指稱僅有同意伊辦理貸款，未同意申請電話乙節，明顯違背常理，
    而有重大瑕疵，自不得採為不利被告之認定云云。然本院查：
（一）、被害人丁○○於八十五年十月廿三日警訊時雖陳稱：八十五年八月十九日接
        獲中華電信公司通知說，申請裝設之電話已裝機完畢，而當日我剛好喝醉，
        一時頭腦不清楚，到中華電信公司去鬧，結果中華電信公司的人要我寫一張
        申請書，我也不清楚就寫了，但隔日我醒來看到裝機完成之通知書，到電信
        局，而電信局的人說不可以，這樣他們的作業會亂，其實是我申請裝機沒錯
        。（詳台灣台北地檢署八十五年度偵字第二四二二○號偵查卷第三頁）；於
        八十五年十一月廿八日檢察官偵訊時則改稱：我沒有誣告，事實是我看報紙
        向丙○○聯絡，他說要幫我辦銀行貸款，我就把身分證交給他，後來錢沒貸
        到，他又告訴我身分證掉了，我就申請補發，事後接到電信局通知，說我申
        請電話，我才去說明；後來甲○○就來找我，說她與警察很熟，說這種事寫
        寫就好；之前，劉（即丙○○）有先打電話給我，叫我去找陳（即甲○○）
        ，我才打電話找陳。後來約在飯店由劉跟我寫切結書，我有看到劉的身分證
        ，應是他本人。我問他怎麼亂搞，他說忘了告訴我。（詳台灣台北地檢署八
        十五年度偵字第二四二二○號偵查卷第二十七頁）；至本院審理時丁○○亦
        稱：身分證、印章交給劉是辦貸款，有討論要做生意上搬家公司事，但沒有
        決定要辦電話；開戶及刻印章是為了貸款用的，不是投資公司，收到電話通
        知單才跟電信局報案（詳本院八十九年四月二十日訊問筆錄）；我交印章
        給被告是為了辦貸款用，並交身分證正本給被告，能辦多少，就辦多少．．
        ．我去電信局報案時，還不知道電話是劉先生申請的．．（詳本院八十九年
        六月一日審判筆錄）。綜上，丁○○前後供述雖不一致；然查(1)依丁○○與
        被告間於八十五年十月廿二日所簽立之切結書，係警局於八十五年十月廿一
        訊問證人甲○○、王勝雄及乙○○之後所簽，並非於申請電話異動時即簽立
        （詳台北地檢署八十五年度偵字第二四二二○號偵查卷第二十八頁）；另丁○○於檢察官偵訊時供稱：與被告約在飯店，由被告與伊寫切結書等語（詳
        見前載台灣台北地檢署八十五年度偵字第二四二二○號偵查卷第二十七頁背
        面）；足認丁○○因被告已同意承擔附表所示其中五支電話所生之一切責任
        並簽立切結書後；丁○○始同意於八十五年十月廿三日警訊時向警方陳稱：
        原先向中華電信北區分公司聲明係因酒醉，一時頭腦不清楚，忘記曾託人申
        請電話所致等迴護被告之詞，是丁○○於八十五年十月廿三日警訊時供述之
        詞，應非可採。(2)丁○○身分證確係八十五年七月二十日補發，有身分證影
        本一件附卷可查（詳台北地檢署八十五年度偵字第二四二二○號偵查卷第十
        一頁）；且丁○○申請補身分證時，尚未收到中華電信北區分公司電話異動
        通知單，不知被告冒用渠身分申請電話；由上，可推知丁○○於檢察官偵訊
        時所稱：我沒有誣告，事實是我看報紙向丙○○聯絡，他說要幫我辦銀行貸
        款，我就把身分證交給他，後來錢沒貸到，他又告訴我身分證掉了，我就申
        請補發，事後接到電信局通知，我才去電話局說明等語，應可採信。
（二）、證人即百利公司負責人甲○○於八十六年三月廿五日曾提出書狀陳稱：是被
        告拿丁○○之身分證正本及印章至百利公司，委託其辦理過電話過戶，當時
        有問被告，丁○○是誰？被告回答在外面車上，因為找不到停車位停車，因
        被告經常在門市消費購買通訊用品，所以就幫其辦理過戶手續，後來發生問
        題，即八十五年十月間中山分局刑事組來查詢此事，於是就連絡被告查明此
        事；另甲○○於八十六年三月廿四日供稱：附表所示電話過戶發生問題，被
        告有要求我說電話是被害人親自委託其辦理等語（詳參台北地檢署八十五年
        度偵字第二四二二○號偵查卷第七十九至八十一頁）。更可證明本件係被告
        丙○○因通緝在案，不敢用自己名義申請電話，以免暴露蹤跡，渠替簡某辦
        貸款之事雖未辦妥，惟因而取得丁○○之國民身分證及印章，認有機可乘，
        單獨拿丁○○之身分證正本及印章至百利公司，委託辦理電話過戶，事後丁○○接到電信局通知，去電話局說明，電信局將本案移送警方偵辦，被告丙○○為脫免責任，始出面向丁○○及百利公司負責人甲○○稱一切係誤會，
        要求丁○○及甲○○向警方說明附表所示電話過戶係丁○○親自辦理。
（三）、此外，又有附表所示市內電話異動申請書影本六紙在卷可參。
        綜上所述，本件被告丙○○前揭偽造文書犯行，事證明確，應依法論科。
二、本件被告丙○○因通緝在案，不敢用自己名義申請電話，以免暴露蹤跡，渠因故
    取得丁○○之國民身分證及印章，認有機可乘，基於偽造文書之概括犯意，持丁○○交付之身分證、印章，委請不知情之百利公司負責人甲○○代辦電話過戶手
    續；核渠所為，係犯刑法第二百十六條、第二百十條行使偽造私文書罪，且為間
    接正犯。至被告盜蓋丁○○印章於市內電話異動申請書上（公訴人認蓋用偽造之
    丁○○印章，尚有誤會，惟因盜蓋印章屬偽造文書之一部，本院應併予審理），
    係屬偽造私文書行為之一部，不另構成盜用印章罪；其偽造私文書之低度行為，
    為高度之行使行為所吸收，不另論罪；又被告先後多次行使偽造私文書罪犯行，
    時間相接，犯罪構成要件相同，顯係基於概括之犯意為之，應依連續犯之規定，
    論以一行使偽造私文書罪，並依法加重其刑；爰審酌被告丙○○因通緝在案，不
    敢用自己名義申請電話，以免暴露蹤跡之犯罪動機，及渠犯罪之手段、所生危害
    暨犯罪後態度等一切情狀，量處如主文所示之刑。
三、公訴意旨另以：被告丙○○偽造丁○○印章一枚，由不知情之王勝雄、乙○○蓋
    在市內電話異動申請書上云云；因認被告另涉刑法第二百十七條第一項之偽造印
    章、印文罪嫌；按犯罪事實應依證據認定之，無證據不得推定其犯罪事實，刑事
    訴訟法第一百五十四條定有明文。次按事實之認定，應憑證據，如未能發現相當
    證據，或證據不足以證明，自不能以推測或擬制之方法，為裁判基礎（最高法院
    四十年臺上字第八六號判例參照）。訊據被告矢口否認偽造印章、印文之犯行，
    辯稱：伊絕無偽造文書犯意，丁○○印章係簡某自己交付等語；本院查丁○○為
    辦理貸款，交付國民身分證及印章予丙○○之事實，業據丁○○於本院訊問時陳
    述甚詳；此外，本院復查無其他積極證據足認被告有偽造丁○○印章、印文之情
    事；此部分犯罪尚屬不能證明，公訴人認此部分係前開論罪之部分行為，爰不另
    為無罪之諭知。
據上論斷，應依刑事訴訟法第二百九十九條第一項前段，刑法第二百十六條、第二百
十條，判決如主文。
本案經檢察官莊正到庭執行職務
中      華      民      國      八十九      年    六    月      十三    日
                                  臺灣臺北地方法院刑事第六庭
                                      法  官  梁  耀  鑌
右正本證明與原本無異
如不服本判決應於送達後十日內向本院提出上訴狀
                                      書記官  呂  淑  芳
中      華      民      國      八十九      年    六    月      十七    日
附錄本案所犯法條全文
刑法第二百十條
偽造、變造私文書，足以生損害於公眾或他人者，處五年以下有期徒刑。
刑法第二百十六條
行使第二百十條至第二百十五條之文書者，依偽造、變造文書或登載不實事項或登載
不實事項之規定處斷。
附表
┌──┬──────┬──────┬────────┬─────────┐
│    │ 電話號碼   │申請移轉日期│原登記租用名義人│ 受理申請過戶單位 │
│    │            │            │                │ 代辦申請人       │
├──┼──────┼──────┼────────┼─────────┤
│一  │00-0000000  │  85.6.10.  │徐福            │台北北區電信營運處│
│    │            │            │                │王勝雄            │
├──┼──────┼──────┼────────┼─────────┤
│二  │00-0000000  │  85.6.10.  │徐福            │台北東區電信營運處│
│    │    │            │                │王勝雄            │
├──┼──────┼──────┼────────┼─────────┤
│三  │00-0000000  │  85.7.3.   │徐福            │台北東區電信營運處│
│    │            │            │                │王勝雄            │
├──┼──────┼──────┼────────┼─────────┤
│四  │00-0000000  │  85.7.5.   │張明郎          │台北東區電信營運處│
│    │            │            │                │乙○○            │
├──┼──────┼──────┼────────┼─────────┤
│五  │00-0000000  │  85.7.5.   │張明郎          │台北東區電信營運處│
│    │            │            │                │乙○○            │
├──┼──────┼──────┼────────┼─────────│
│六  │00-0000000  │  85.7.5.   │張明郎          │台北南區電信營運處│
│    │            │            │                │乙○○            │
└──┴──────┴──────┴────────┴─────────┘


司法院資訊處製作；財團法人民間司法改革基金會備份。
